【裁判字號】    90,易,513
【裁判日期】    900727
【裁判案由】    恐嚇取財等
【裁判全文】
臺灣臺北地方法院刑事判決                            九十年度易字第五一三號
    公  訴  人  臺灣臺北地方法院檢察署檢察官
    被      告  甲○○
右列被告因恐嚇取財等案件，經檢察官提起公訴（八十九年度偵字第一五四三七號）
，本院判決如左：
    主  文
甲○○意圖為自己不法之所有，以恐嚇使人將本人之物交付，累犯，處有期徒刑柒月
。
被訴侵入住宅、毀損器物部分不受理。
    事  實
一、甲○○於民國八十七年間因賭博案件，經本院判處有期徒刑六月，併科罰金一萬
    元確定，於同年六月二十三日易科罰金執行完畢。甲○○與丙○○原係夫妻，感
    情不睦，屢生爭執，嗣於八十八年七月二十日協議離婚，因需款恐急，竟意圖為
    自己不法之所有，於八十九年三月十四日某時，藉電話以兇惡之語氣向丙○○稱
    ：須於當日匯款予林茂榮，否則將其打死云云等恫嚇言辭要丙○○交付財物，使
    丙○○心生畏懼，當日旋經由世華銀行、板信商業銀行將新臺幣（下同）七萬元
    、十三萬元匯進林茂榮世華聯合商業銀行00000000000號帳戶。
二、案經丙○○訴由臺灣臺北地方法院檢察署檢察官偵查起訴。
    理  由
壹、有罪部分
一、訊據被告甲○○固坦承於八十九年三月十四日以電話請告訴人丙○○匯款一百萬
    元，因告訴人表示只有二十萬元，遂指示告訴人將二十萬元匯入林茂榮戶頭之事
    實，惟矢口否認有何恐嚇取財犯行，辯稱：其係向丙○○借一百萬，她說只有二
    十萬，就請她匯款，並無恐嚇情事，此次借錢係直接與丙○○通電話，只講三分
    鐘，並未透過他人傳話，且小孩上學不在家，不可能有別人聽到借錢的事，小孩
    所說的可能是聽到之前其陸續與告訴人有爭吵所說的話，當作是此件云云。惟查
    ：
  (一)右揭事實，業據告訴人丙○○於偵查中指訴甚詳，且經證人即告訴人與被告之女
    乙○○於偵查中證述：他（即被告）打電話來說，如果母親沒寄錢給他要過來打
    媽媽等語明確，並有世華聯合商業銀行代收款項收條、板信商業銀行匯出匯款申
    請書影本各一紙在卷可憑。被告於本院審理時雖辯稱：小孩所說的可能是聽到之
    前其陸續與告訴人有爭吵所說的話，當作是此件云云，然而，證人乙○○於本院
    調查時證稱：（爸爸有無打電話跟你媽媽說如果不匯錢給他，要打她？何時聽到
    ？）聽過媽媽說，大概是去年，（你媽媽如何說？）是她自言自語，其聽到的，
    至於怎麼說忘了等語。足見證人乙○○確實聽聞其事，且係在去年即八十九年間
    無意間聽告訴人自言自語而得知。參以證人乙○○年已十二歲，對於是非事理判
    斷已有一定程度，果若確無此事，被告乃其至親之父，迴護尚且不及，焉有故意
    設詞誣陷之理，是其證詞自堪採信。另參酌告訴人於本院調查時一再表示撤回本
    案告訴，不再追究被告犯行，對於本院訊之被告犯罪情形，則表示其與小孩現在
    生活平靜，被告對其等態度也比較客氣、友善，過去之事不願再提等語，惟敘及
    本案被告索款經過，雖多所迴避，仍稱該講的話，以前在檢察官那裡都講了，在
    偵查中所言都是實在的等語，由此益見告訴人所言並非虛詞。
  (二)其次，告訴人與被告於婚姻現存續中，感情不睦，迭起爭執等情，經告訴人指陳
    在卷，亦為被告所是認；被告於本院審理時尚且供稱：離婚後伊與告訴人相處情
    形不是很好，因她把財產都拿走，又藉故跟伊租房子，卻到律師那裡簽協議書，
    取得孩子監護權，且協議書加一條個人債務個人負擔，其未分到財產，心理很不
    愉快，離婚後在路上遇到告訴人有打過告訴人，之前告訴人沒給過伊錢，只有此
    次等語；核與告訴人於本院調查時稱：離婚後被告不平衡，很暴力，有打伊；被
    告有開口很多次要錢，但伊都沒答應，只有這次有拿錢給他等語大致相符。又被
    告於本院審理時屢次強調：本次借錢是其直接打電話與告訴人，且只有三分鐘，
    告訴人也是當天匯款等語。是由以上各情相互勾稽，足徵被告與告訴人離婚前感
    情已甚不睦，離婚後相處情形更形惡劣，且在本案發生前告訴人均不曾應允被告
    要求而交付財物，更遑論於離婚後彼此心有怨懟之情形下僅與被告短短三分鐘通
    話，即答應借款予被告，並旋於當日匯款，是被告辯稱係向告訴人借款云云，是
    否屬實，已非無疑。況告訴人於本院調查時稱：伊沒有聽到被告說「借」這句話
    ，被告於本院調查時亦稱：沒有約定清償期等語；告訴人復稱：被告在電話中很
    兇，說此筆錢很急，要伊在三月十四日當天匯入林茂榮戶頭，因其世華商業銀行
    戶頭只有七萬元不夠，又請姊姊另外匯十三萬元給被告，當時只是想趕快把錢匯
    給他，所以請姊姊幫忙，才會分別自世華銀行及板信商業銀行匯款等語；另參酌
    被告於八十九年四月三日因告訴人不開門讓其進入臺北市○○街住處，遂將窗戶
    毀損後未經許可侵入告訴人住處一節（業據撤回告訴），據被告於本院調查時自
    承甚詳，核與告訴人指訴情節相同，復有現場照片七幀在卷足證，及告訴人與林
    茂榮素不相識，亦經被告及告訴人陳明在卷等情觀之，從不曾應允被告要求而給
    付財物之告訴人，於八十九年三月十四日竟急於向他人籌款以匯入被告指定與其
    素不相識之他人帳戶，且告訴人於八十九年三月十四日本案發生後未久之同年四
    月三日，仍不願讓被告進入其住處，其二人關係依然惡劣，益徵告訴人係迫於被
    告以兇惡語氣為言辭恫嚇之壓力，始急於籌款並依被告指示匯款甚明，從而被告
    辯稱係向告訴人借錢，並未恐嚇云云，委不足採。
  (三)綜上所述，被告以上開情詞置辯，不足採信。本件事證明確，被告犯行洵堪認定
    ，應予依法論科。
二、核被告所為，係犯刑法第三百四十六條第一項之恐嚇取財罪。查被告於八十七年
    間因賭博案件，經本院判處有期徒刑六月，併科罰金一萬元確定，於同年六月二
    十三日易科罰金執行完畢，有臺灣高等法院被告全國前案紀錄表、臺灣高等法院
    檢察署刑案紀錄簡覆表各一紙在卷可按，其於受有期徒刑執行完畢後五年以內再
    犯有期徒刑以上之本罪，為累犯，依法加重其刑。爰審酌被告與告訴人原係夫妻
    ，竟於離婚後以言辭恫嚇要求告訴人交付財物，且犯後猶飾詞否認犯行，顯無悔
    意，原非不得嚴懲，惟念及告訴人於本院調查時表示撤回本案告訴，不再追究，
    且一再請求本院予被告自新機會，及其犯罪之動機、目的、手段、智識程度、所
    生危害等一切情狀，量處如主文所示之刑，以資懲儆。
貳、不受理部分
一、公訴意旨另以：被告甲○○於八十九年四月三日，藉詞欲攜其子女游府鑫、乙○○返鄉掃墓，未經告訴人丙○○之同意，無故侵入告訴人位於臺北市○○街二二
    巷九號住處，並毀損窗戶一扇，足以生損害於告訴人，因認被告涉犯刑法第三百
    零六條侵入住居及第三百五十四條毀損器物罪嫌等語。
二、按告訴乃論之罪，告訴人於第一審辯論終結前得撤回其告訴；又告訴經撤回者，
    應諭知不受理之判決，刑事訴訟法第二百三十八條第一項、第三百零三條第三款
    分別定有明文。查本件告訴人丙○○告訴被告甲○○侵入住居及毀損器物罪，起
    訴書認係觸犯刑法第三百零六條及第三百五十四條之罪名，依同法第三百零八條
    第一項、第三百五十七條規定，均須告訴乃論，茲據告訴人具狀撤回告訴，依照
    首開說明，應為諭知不受理之判決。
據上論斷，應依刑事訴訟法第二百九十九條第一項前段、第三百零三條第三款，刑法
第三百四十六條第一項、第四十七條，罰金罰鍰提高標準條例第一條前段，判決如主
文。
本案經檢察官俞秀端到庭執行職務
中    華    民    國      九十        年      七      月      二十七    日
                                      臺灣臺北地方法院刑事第八庭
                                          法  官   張  筱  琪
右正本證明與原本無異。
如不服本判決，應於判決送達後十日內，向本院提出上訴狀。
                                          書記官   耿  鳳  君
中    華    民    國      九十        年      八      月       二       日
中華民國刑法第三百四十六條
 (單純恐嚇罪)
意圖為自己或第三人不法之所有，以恐嚇使人將本人或第三人之物交付者
，處六月以上五年以下有期徒刑，得併科一千元以下罰金。
以前項方法得財產上不法之利益，或使第三人得之者，亦同。
前二項之未遂犯罰之。


司法院資訊處製作；財團法人民間司法改革基金會備份。
